最高法院民事裁定　　　　　　　　　 111年度台上字第1128號
上　訴　人　林慧昀（原名林昭伶）

訴訟代理人　孫治平律師
被 上訴 人　王　玓
訴訟代理人　李岳洋律師
　　　　　　白子廣律師
上列當事人間請求損害賠償等事件，上訴人對於中華民國110 年
11月16日臺灣高等法院第二審判決（108年度重上字第961號），
提起一部上訴，本院裁定如下：
    主  文
上訴駁回。
第三審訴訟費用由上訴人負擔。
    理  由
按上訴第三審法院，非以原判決違背法令為理由，不得為之；又
判決不適用法規或適用不當者，為違背法令；且提起上訴，上訴
狀內應記載上訴理由，表明原判決所違背之法令及其具體內容，
暨依訴訟資料合於該違背法令之具體事實，其依民事訴訟法第46
9條之1規定提起上訴者，並應具體敘述為從事法之續造、確保裁
判之一致性或其他所涉及之法律見解具有原則上重要性之理由。
同法第467條、第468條、第470條第2項定有明文。是當事人提起
上訴，如依同法第469 條規定，以原判決有所列各款情形之當然
違背法令為理由時，其上訴狀或理由書應表明該判決有合於各該
條款規定情形之具體內容，及係依何訴訟資料合於該違背法令之
具體事實；如依同法第469條之1規定，以原判決有前條以外其他
不適用法規或適用不當為理由時，其上訴狀或理由書應表明該判
決所違背之法令條項，或有關解釋字號，或憲法法庭裁判意旨，
或成文法以外之習慣或法理、法則等及其具體內容，暨係依何訴
訟資料合於該違背法令之具體事實，並具體敘述為從事法之續造
、確保裁判之一致性或其他所涉及之法律見解具有原則上重要性
之理由。上訴狀或理由書如未依上述方法表明，或其所表明者與
上開法條規定不合時，即難認為已合法表明上訴理由，其上訴自
非合法。上訴人對於原判決提起一部上訴，雖以該部分判決違背
法令為由，惟核其上訴理由狀所載內容，係就原審取捨證據、認
定事實及解釋契約之職權行使，所論斷：綜合兩造不爭執事項及
陳述，卷附通訊軟體WeChat對話內容、系爭承諾書㈠、㈡、駐尼
加拉瓜共和國大使館函等件，參互以察，足見被上訴人為辦理其
子Michael 之西非移民護照，於民國101年5月10日與上訴人簽訂
系爭合約，同日匯款美金（下同）4 萬7000元至系爭帳戶，惟因
護照辦理不順利，於105年3月7日再匯款15萬9000 元至系爭帳戶
，共20萬6000元，兩造同意作為委託上訴人辦理柬埔寨移民護照
（下稱柬國護照）之費用，嗣又約定由柬國護照改辦哥斯大黎加
國護照（下稱哥國護照），上訴人並於105 年12月30日出具系爭
承諾書㈡，倘未能於106年6月30日前辦理完成哥國護照，即退還
20萬元，而上訴人屆期未能辦理完成哥國護照，被上訴人依系爭
承諾書㈡之法律關係，請求上訴人返還15萬9000元，及原審追加
請求給付4 萬1000元各本息，洵屬有據，應予准許等情，指摘為
不當，並就原審命為辯論及已論斷者，泛言未論斷或論斷違法或
理由矛盾，而非表明依訴訟資料合於該違背法令之具體事實，並
具體敘述為從事法之續造、確保裁判之一致性或其他所涉及之法
律見解具有原則上重要性之理由，難認已合法表明上訴理由。依
首揭說明，應認其上訴為不合法。末查，被上訴人於110 年8月6
日、同年9 月10日準備程序，及同年10月19日言詞辯論期日，均
表明依系爭承諾書㈡為請求（原審卷㈢91、145、170頁），上訴
論旨猶以原審就被上訴人未主張之事實而為論斷，憑以指摘原判
決此部分違背法令，不無誤會。又上訴人於上訴第三審後，提出
被上訴人願意接受哥國護照並繼續使用，係以新的意思表示取代
原系爭承諾書㈡之約定，核屬新防禦方法，依民事訴訟法第 476
條第1項規定，本院不得審酌。均附此敘明。
據上論結，本件上訴為不合法。依民事訴訟法第481條、第444條
第1項、第95條、第78條，裁定如主文。
中    華    民    國   111    年    6     月    1     日
                      最高法院民事第六庭
                          審判長法官  魏  大  喨  
                                法官  李  文  賢  
                                法官  林  玉  珮  
                                法官  高  榮  宏  
                                法官  李  寶  堂  
本件正本證明與原本無異
                                      書  記  官
中    華    民    國   111    年    6     月    8     日